【裁判字號】    89,上易,1845
【裁判日期】    890607
【裁判案由】    傷害
【裁判全文】
臺灣高等法院刑事判決                          八十九年度上易字第一八四五號
    上  訴  人  臺灣板橋地方法院檢察署檢察官
    被      告  甲○○
右上訴人因被告傷害案件，不服臺灣板橋地方法院八十八年度易字第三二六０號，中
華民國八十九年三月十六日第一審判決（起訴案號：臺灣板橋地方法院檢察署八十八
年度偵字第一三八號），提起上訴，本院判決如左：
    主  文
上訴駁回。
    理  由
一、公訴意旨略以：被告甲○○與乙○○素有生意上往來，於民國八十七年四月間，
    乙○○向甲○○訂購貨物一批，言明貨以一部分現金和一部分支票為付款之條件
    ，甲○○遂於八十七年五月二十八日下午三、四時許，與貨車司機林德昌及貨車
    助手李燕如一同送貨至乙○○位於台北縣泰山鄉○○路九十七巷五號之倉庫，詎
    甲○○見乙○○非以現金交付貨款，而是以新台幣（下同）十四萬現金和支票支
    付，隨即與司機乘車離去，嗣甲○○旋又返回上開倉庫，向乙○○索取運費四千
    五百元，並見乙○○之皮包放置在倉庫內之桌子上，即上前奪取乙○○之皮包，
    乙○○為緊握皮包，甲○○竟基於傷害人身體之犯意，出手搶取乙○○皮包內之
    十四萬元，致乙○○受有左上臂肌肉扭傷，因認被告涉犯刑法第二百七十七條第
    一項之普通傷害罪等語。
二、按犯罪事實應依證據認定之，無證據不得推定其犯罪事實，刑事訴訟法第一百五
    十四條定有明文；次按認定犯罪事實，須依證據，而所謂證據，係指合法之積極
    證據就犯罪事實能為具體之證明者而言；又認定不利於被告之事實，須依積極證
    據，苟積極證據不足為不利於被告事實之認定時，即應為有利於被告之認定，更
    不必有何有利之證據，最高法院三十年上字第八一六號著有判例。又所謂「積極
    證據足以為不利被告事實之認定」，係指據為訴訟上證明之全盤證據資料，在客
    觀上已達於通常一般之人均不致於有所懷疑，而得確信被告確曾犯罪之程度，若
    未達到此一程度，而有合理懷疑之存在時，即無從為有罪之確信，此觀同院七十
    六年度台上字第四八九六號判例意旨自明。又告訴人之指述，無非係以使被告受
    刑事追訴處罰為目的，有時難免故予誇大，自不得僅以告訴人之指述為唯一論據
    ，仍應調查其他必要之證據，以查明是否與事實相符。
三、訊據被告甲○○堅決否認有何傷害之犯行，辯稱乙○○欠伊三百萬元，在四月三
    十日及五月都有退票，所以乙○○要伊送五月份的貨時，雙方言明要付現，伊沒
    有動手搶乙○○，沒有拉乙○○，十四萬元係訂金及車資，是乙○○從皮包拿給
    伊的等語。
四、經查：告訴人係指述被告貨送到時，伊拿十四萬元的現金及二十六萬餘元之支票
    要給被告，被告看到有支票，就不願收，就把貨車開走，沒有卸貨，約過一、二
    十分鐘後，被告返回倉庫要跟伊要運費，看見伊的皮包放在桌上，被告就要拿走
    伊的皮包，伊不讓被告拿，被告就很用力的拉扯伊的皮包，造成伊的手被拉傷等
    情，然證人朱淑靜（即告訴人乙○○於偵查中請求傳訊，為當時告訴人之受僱人
    ）於偵查中結證稱「（八十七年五月二十八日下午有無看到甲○○載貨去你老闆
    公司，當時你在做何事？）有，我只負責出貨及卸貨，貨有載至公司，貨車司機
    有下來，後來沒卸貨，車子就開走了．．」、「（有無看到乙○○皮包如何被搶
    ？）我沒有看到，我有看到他們二人在談，我不知道他們談什麼．．」（八十八
    年度偵續字第一三八號偵查卷第十五、十六頁），又證人李燕如即貨車助手於原
審審理中證述「（當時有沒有卸貨？）我們進去的時候，他們門是關起來，後來
    一位歐巴桑開門後，叫我們趕快進去，進去後他們鐵門就拉下，被告與告訴人錢
    談不攏，我們就走了，車子開走之後，又轉回頭，被告又進去，我們跟在後面，
    我們在大門，等了約十分鐘，被告叫我們進去，給我們四千五百元，叫我們簽名
    ，我們沒有看見被告與告訴人拉扯，如果被告有拉扯，旁邊的人應該會講」，證
    人林德昌即貨車司機就同一問題接續證稱「我當時就在旁邊，約法庭門到欄杆處
    的距離，沒有看到被告與告訴人起爭執」，其並證述「（有無看到他們如何交付
    十四萬元？）有，再回去的時候，我有看到告訴人將錢交給被告，告訴人皮包是
    背在身上，她是從皮包拿出來」、「（在第二次時，是誰先進去，如何進去的？
    ）第二次是被告先從側門進去的，我們（指伊與李燕如）就站在側門門邊等，那
    裡可以看到裡面的情形，我跟我太太（李燕如）都是站在門邊」，是上開證人證
    述情節，核與被告抗辯未拉扯告訴人，錢是告訴人自其皮包內拿出等情相符。參
    以告訴人於原審審判中亦稱朱淑靜從頭到尾都在場（以上參見原審八十八年十月
    二十七日審判筆錄），是若被告有拉扯告訴人皮包致告訴人受傷情事，何以在現
    場之朱淑靜、林德昌、李燕如均未看到，況告訴人大可於林德昌、李燕如第二欠
    進去倉庫內簽收運費四千五百元時，立即向林德昌、李燕如，及在場之朱淑靜求
    助，何以竟任被告取走十四萬元而未適時反應，已與常情有違（是告訴人主張雙
    方拉扯僅瞬間之動作，朱淑靜不一定會看到云云，亦不足採）。綜上，被告辯稱
    並無傷害告訴人，應非子虛，堪予採信。是本件尚難僅憑告訴人單一之指述及其
    提出之診斷證明書，即遽為不利被告犯罪事實之認定。此外，復查無其他任何積
    極證據，足資證明被告有何傷害之犯行，既不能證明被告犯罪，原審依法諭知被
    告無罪之判決，經核並無不合，檢察官上訴意旨認原審審判期日未傳訊證人朱淑
    靜、李燕如、林德昌到庭作證，對事實之認定以偵查筆錄為依據，未踐行調查證
    據之合法程序云云，惟查證人之筆錄既已於審判庭依法提示，即為調查證據之合
    法程序，並非不法，是檢察官之上訴核無理由，應予駁回。
據上論斷，應依刑事訴訟法第三百六十八條，判決如主文。
本案經檢察官費玲玲到庭執行職務。
中      華      民      國    八十九    年      六      月      七      日
                        臺灣高等法院刑事第十一庭
                                  審判長法  官  楊  照  男
                                        法  官  楊  炳  禎
                                        法  官  王  詠  寰
右正本證明與原本無異。
不得上訴。
                                        書記官  洪  金  堆
中      華      民      國    八十九    年      六      月      八      日


司法院資訊處製作；財團法人民間司法改革基金會備份。
